臺灣桃園地方法院民事簡易判決
110年度壢簡字第1752號
原      告  洪祥華  


            莊琇甯  
兼  上一人
訴訟代理人  鄭雅君  



被      告  林廣珅  
            張珮婷  

上  一  人
訴訟代理人  林彥志  
上列當事人間請求損害賠償事件，本院於民國111年3月31日言詞
辯論終結，判決如下：
    主      文
一、被告應各連帶給付原告洪祥華新臺幣伍仟陸佰肆拾參元、原
    告莊琇甯新臺幣玖仟貳佰玖拾伍元、原告鄭雅君新臺幣玖仟
    陸佰壹拾捌元。　　
二、原告其餘之訴駁回。
三、訴訟費用（除縮減部分外）新臺幣壹仟壹佰壹拾元由被告連
    帶負擔新臺幣貳佰肆拾玖元，餘由原告洪祥華負擔新臺幣伍
    佰壹拾伍元、原告莊琇甯負擔新臺幣參拾貳元、原告鄭雅君
    負擔新臺幣參佰壹拾肆元。
四、本判決原告勝訴部分得假執行。
    事實及理由
壹、程序方面：
一、按訴狀送達後，原告不得將原訴變更或追加他訴，但擴張或
    減縮應受判決事項之聲明者，不在此限；不變更訴訟標的，
    而補充或更正事實上或法律上之陳述者，非為訴之變更或追
    加。民事訴訟法第255條第1項第3款、第256條分別定有明文
    。查本件原告起訴時聲明為：被告應連帶給付原告新臺幣（
    下同）117,970元。嗣於本院審理時變更為：被告應各連帶
    給付原告洪祥華56,340元、原告莊琇甯12,400元、原告鄭雅
    君40,570元（見本院卷第99頁反面），核原告所為屬減縮應
    受判決事項之聲明及更正法律上陳述，依上揭規定，應予准
    許。
二、被告林廣珅經合法通知，無正當理由未於言詞辯論期日到場
    ，核無民事訴訟法第386條所列各款情形，爰依原告之聲請
    ，由其一造辯論而為判決。
貳、實體方面：　　　　
一、原告主張：被告林廣珅於民國110年4月5日7時10分許，駕駛
    車牌號碼000-0000號自小客貨車（下稱被告A車）於桃園市
    觀音區成功路一段與樂群街口處轉彎時，因未禮讓對向直行
    車即由被告張珮婷所駕駛之車牌號碼0000-00號自小客車（
    下稱被告B車）先行，被告張珮婷亦未注意車前狀況，致兩
    車發生碰撞，適原告洪祥華所有之車牌號碼000-000號普通
    重型機車（下稱原告1機車）、原告莊琇甯所有之車牌號碼0
    00-0000號普通重型機車（下稱原告2機車）、原告鄭雅君所
    有之車牌號碼000-0000號普通重型機車（下稱原告3機車）
    ，均停放於上開路口處旁之騎樓，而被告B車因與被告A車碰
    撞後，再接續撞擊停放於上開騎樓之原告1、2、3機車，致
    原告1、2、3機車受損（下稱本件事故），原告洪祥華因而
    支出機車修理費56,340元；原告莊琇甯支出機車修理費6,90
    0元、上下班交通費用5,500元，合計為12,400元；原告鄭雅
    君支出機車修理費5,340元、上下班交通費用7,200元、精神
    科就診醫療費用4,030元、就醫所生之交通費用24,000元，
    合計為40,570元。為此，爰依共同侵權行為之法律關係，提
    起本件訴訟等語，並聲明：如變更後之聲明所示。 
二、被告則以: 
（一）被告張珮婷：伊係因為失控才撞到原告1、2、3機車，且
      上開機車均違規停放於人行道上，故原告亦有過失；對於
      機車零件部分應計算折舊；針對原告莊琇甯、鄭雅君請求
      上下班交通費用不爭執；對於原告鄭雅君就醫部分與本件
      事故有無因果關係，應由其提出相關證明等語，以資抗辯
      。並聲明：原告之訴駁回。　
（二）被告林廣珅經合法通知，而未於言詞辯論期日到場，亦未
      提出書狀作何聲明或陳述。　　
三、本件原告主張之上開事實，除肇事責任及應賠償之金額外，
    業據其提出與所述相符之道路交通事故當事人登記聯單、估
    價單、車資證明、醫療費用收據等為證（見本院卷第4至7頁
    、第10至22頁、第24頁、第26至28頁），且為被告張珮婷所
    不爭執；又被告林廣珅已於相當時期受合法通知，而未於言
    詞辯論期日到場，亦未提出準備書狀爭執，本院審酌原告所
    提證據，堪信原告上開主張之事實為真。　　　
四、原告復主張被告應負過失責任，並連帶賠償原告洪祥華56,3
    40元、原告莊琇甯12,400元、原告鄭雅君40,570元，為被告
    張珮婷所否認，並以前詞置辯，是本件爭點即為：（一）原
    告主張被告應連帶負損害賠償責任，有無理由？（二）原告
    是否與有過失？（三）原告洪祥華得請求賠償之金額若干？
    （四）原告莊琇甯得請求賠償之金額若干？（五）原告鄭雅
    君得請求賠償之金額若干？茲分述如下：　
（一）原告主張被告應連帶負損害賠償責任，有無理由？　
　　1.按數人共同不法侵害他人之權利者，連帶負損害賠償責任
      ；汽車、機車或其他非依軌道行駛之動力車輛，在使用中
      加損害於他人者，駕駛人應賠償因此所生之損害；汽車行
      駛時，駕駛人應注意車前狀況及兩車並行之間隔，並隨時
      採取必要之安全措施；汽車行駛至交岔路口，其行進、轉
      彎，應依下列規定：…七、轉彎車應讓直行車先行；為民
      法第185條第1項、第191條之2、道路交通安全規則第94條
      第3項、102條第1項第7款所明定。
　　2.經查，本件被告分別駕駛被告A車、被告B車行經上開地點
      時本應注意上情，又本件事故發生當時係晴天、日間有自
      然光線、柏油路面乾燥、無缺陷、無障礙物且視距良好等
      情，此有上揭調查報告表、現場照片在卷可稽（見本院卷
      第39頁、第45至55頁），客觀上並無不能注意之情事，被
      告竟均未注意及此而肇生本件事故，其等均有過失甚明。
      又衡諸一般經驗法則，若非被告前開等過失行為，當不至
      肇致原告1、2、3機車受損，是原告1、2、3機車所受損害
      與被告過失行為間，顯有相當因果關係，原告請求被告連
      帶負損害賠償責任，洵屬有據。至被告間之過失行為責任
      比例，係屬共同侵權行為人間內部分擔額問題，而與原告
      對被告之請求無涉，併予敘明。
（二）原告是否與有過失？
　　1.按「汽車停車時，應依下列規定：……九、顯有妨礙其他人
      、車通行處所，不得停車。‥‥十五、停車時間、位置、方
      式及車種，如公路主管機關、市區道路主管機關或警察機
      關有特別規定時，應依其規定。」，道路交通安全規則第
      112條第1項第9、15款定有明文。又依道路交通管理處罰
      條例第3條第1款內容可知，騎樓設置目的在供行人往來通
      行，亦屬該條例所規定之「道路」，故依前揭道路交通安
      全規則第112條第1項第9款及15款規定，自不得於騎樓內
      停放車輛。
　　2.查現場事故照片可知，原告1、2、3機車停放位置均為騎
      樓下，雖係違反上開規定，惟騎樓並非被告A、B車行車動
      線，且肇事路段非屬狹窄之小巷，原告1、2、3機車亦無
      影響、妨礙被告A、B車通行，是應認原告1、2、3機車違
      規停車之情形，與本件事故之發生無相當因果關係，難認
      原告此部分有過失存在。　　
（三）原告洪祥華得請求賠償之金額若干？
　　1.按不法毀損他人之物者，被害人得請求賠償其物因毀損所
      減少之價額，民法第196條定有明文。依前揭規定請求賠
      償物被毀損所減少之價額，得以修復費用為估定之標準，
      但以必要者為限，而修理材料以新品換舊品，應予折舊（
      最高法院77年度第9次民事庭會議決議參照）。
　　2.經查，原告1機車之修繕費用為56,430元（皆為零件，原
      告聲明僅請求56,340元），有估價單為證(見本院卷第5頁
      )，而原告既係以新零件替代舊零件，自應就零件費用計
      算並扣除折舊，始屬公平；依行政院所頒固定資產耐用年
      數表及固定資產折舊率之規定，原告1機車之耐用年數為3
      年，依定率遞減法每年折舊1000分之536，另依營利事業
      所得稅查核準則第95條第6項規定「固定資產提列折舊採
      用平均法、定率遞減法或年數合計法者，以一年為計算單
      位；其使用期間未折舊折舊滿一年者，按實際使用之月數
      相當於全年之比例計算之；不滿一月者，以月計。」，其
      最後一年之折舊額，加歷年折舊累計額，其總和不得超過
      該資產成本原額之十分之九；復查原告1機車之出廠日為1
      03年4月（見本院卷第68頁），迄本件事故發生時點110年
      4月5日，已使用逾3年，則零件扣除折舊後之修復費用估
      定為5,643元（計算式：56,430元×0.1＝5,643元）。從而
      ，原告1機車之修理必要費用應為5,643元，逾此範圍之請
      求，則屬無據。　　
（四）原告莊琇甯得請求賠償之金額若干？
　　1.原告2機車修繕費用6,900元之部分：
　　　⑴原告莊琇甯主張原告2機車之修繕費用為6,900元，業據
        其提出估價單為證(見本院卷第7頁)，前揭估價單雖未
        分列零件、工資費用，惟依通常估價行情，估定價額應
        包含零件及工資費用，且原告莊琇甯已證明原告2機車
        係因被告碰撞而受有損害，本院審酌原告2機車受損部
        位及修復項目，依民事訴訟法第222條第2項規定核定原
        告2機車修復之工資與零件比例應為1：1，即零件、工
        資費用各為3,450元。
　　　⑵而原告2機車之出廠日為105年11月（見本院卷第70頁）
        ，迄本件事故發生時點110年4月5日，已使用逾3年，則
        零件扣除折舊後之修復費用估定為345元（計算式：3,4
        50元×0.1＝345元），加計工資3,450元，是原告2機車之
        修理必要費用應為3,795元，逾此範圍之請求，則屬無
        據。　　
　　2.上下班交通費用5,500元之部分：
　　　原告莊琇甯主張上下班交通費5,500元，並提出計程車車
      資證明為據，且為被告張珮婷所不爭執，又被告林廣珅已
      於相當時期受合法通知，然於言詞辯論期日不到場，亦未
      提出書狀作何聲明或陳述，依民事訴訟法第280條第3項準
      用第1項規定，視同自認，是原告莊琇甯此部分之請求，
      核屬有據，應予准許。
　　3.從而，原告莊琇甯得請求之金額應為9,295元（計算式：3
      ,795＋5,500＝9,295元）。　
（五）原告鄭雅君得請求賠償之金額若干？　　　
　　1.原告3機車修繕費用5,340元之部分：
　　　原告鄭雅君主張原告3機車之修繕費用為5,340元，其中零
　　　件費用為4,425元、工資費用為915元，業據其提出估價單
　　　為證(見本院卷第6頁)。而原告3機車之出廠日為108年11
      月（見本院卷第72頁），迄本件事故發生時點110年4月5
      日，已使用達1年6月，則零件扣除折舊後之修復費用估定
      為1,503元（詳如附表之計算式），加計工資915元，是原
      告3機車之修理必要費用應為2,418元，逾此範圍之請求，
      則屬無據。　　　
　　2.精神科就診醫療費用4,030元之部分：
　　　按當事人主張有利於己之事實者，就其事實有舉證之責任
      ，民事訴訟法第277條前段定有明文。原告鄭雅君主張其
      因本件事故造成心靈受創，而至精神科就醫治療，並提出
      台北醫學大學附設醫院醫療費用收據為證。然查，原告鄭
      雅君於本院審理中自承其未因本件事故受傷，且醫院亦無
      法開立其就醫與本件事故有關之證明書（見本院卷第100
      頁），而現代社會生活壓力大，造成精神疾病之成因多端
      ，原告鄭雅君復未提出其他證據證明其至精神科就醫與本
      件事故有關，是難認此部分與本件事故間具相當因果關係
      ，依上開規定，原告此部分主張，顯乏所據，礙難准許。
　　3.交通費用31,200元之部分：
　　  ⑴上下班交通費用7,200元之部分：
　　　　原告鄭雅君主張上下班交通費7,200元，並提出計程車
        車資證明為據，且為被告張珮婷所不爭執，又被告林廣
        珅已於相當時期受合法通知，然於言詞辯論期日不到場
        ，亦未提出書狀作何聲明或陳述，依民事訴訟法第280
        條第3項準用第1項規定，視同自認，是原告鄭雅君此部
        分之請求，核屬有據，應予准許。
　　  ⑵就醫所生之交通費用24,000元之部分：　
　　　　原告鄭雅君於精神科就診與本件事故欠缺因果關係，已
        如前述，故其因就醫所生之交通費用24,000元之部分，
        亦難認與本件事故有因果關係，自無從准許。
　  4.從而，原告鄭雅君得請求之金額應為9,618元（計算式：2
      ,418＋7,200＝9,618元）　　　
五、綜上所述，原告依共同侵權行為之法律關係，請求被告各連
    帶給付如主文第1項所示，為有理由，應予准許。逾此範圍
    之請求，則無理由，應予駁回。
六、本件原告勝訴部分係依民事訴訟法第427條第1項適用簡易訴
    訟程序所為被告敗訴之判決，爰依同法第389條第1項第3款
    之規定，依職權宣告假執行。　　　
七、本件事證已臻明確，兩造其餘攻擊防禦方法及所提證據，核
    與判決結果不生影響，爰不逐一論述，併此敘明。　　
八、訴訟費用負擔之依據：民事訴訟法第79條及第85條第2項。
    經核本件聲明減縮後之訴訟費用額為1,110元，爰依職權確
    定本件訴訟費用負擔額如主文第3項所示。另原告減縮部分
    之裁判費應由原告負擔。
中    華    民    國   111   年      4    月    20    日
                  中壢簡易庭      法  官  張博鈞　
以上為正本係照原本作成。
如不服本判決，應於送達後20日內，向本院提出上訴狀並表明上
訴理由，如於本判決宣示後送達前提起上訴者，應於判決送達後
20日內補提上訴理由書（須附繕本）。
如委任律師提起上訴者，應一併繳納上訴審裁判費。
中    華    民    國   111   年      4    月    20    日
                                  書記官  張季容　　　　
附表：零件部分折舊（單位：新臺幣）
----- 折舊時間           金額 第1年折舊值        4,425×0.536=2,372 第1年折舊後價值    4,425-2,372=2,053 第2年折舊值        2,053×0.536×(6/12)=550 第2年折舊後價值    2,053-550=1,503